---
title: "Курсовая"
author: "Ilya Bezrukov"
date: "2024-12-23"
output:
  html_document:
    toc: true
    toc_depth: 6
    toc_float: 
      collapsed: false
      smooth_scroll: true
    number_sections: false
    theme: flatly
    highlight: pygments
---

```{r setup, include=FALSE}
knitr::opts_chunk$set(echo = TRUE)
```

```{r Чтение пакетов, include=FALSE}
library(lme4)
library(lmerTest)
library(readxl)
library(performance)
library(foreign) 
library(sjPlot)
library(ggrepel)
library(MuMIn)
library(tidyverse)
library(skimr)
library(plotly)
library(mitml)
library(ggeffects)
library(interactions)
library(modelsummary)
library(MLMusingR)
```

------------------------------------------------------------------------

### Чтение датасетов

```{r message=FALSE, warning=FALSE}
# WVS + EVS 2017-2022
wvs_evs_2017 <- read.csv("~/Desktop/Data for term paper/WVS data/EVS_WVS_Joint_Csv_v5_0.csv")
wvs_evs_2017 <- wvs_evs_2017 %>% filter(cntry_AN != "NIR") # Исключаю Северную 

# ВВП на душу населения по ППС (2022)
gdp_ppp <- read_csv("~/Desktop/Data for term paper/GDP_PPP_per_capita/API_NY.GDP.PCAP.PP.CD_DS2_en_csv_v2_85176.csv", skip = 4)

# К датасету wvs_evs_2017 были добавлены полные названия стран (Country_Name) и показатели ВВП
```

```{r добавление полных названий для стран, include=FALSE}

country_names <- c("Albania", "Azerbaijan", "Austria", "Armenia", "Bosnia and Herzegovina",
                   "Bulgaria", "Belarus", "Croatia", "Czech Republic", "Denmark", "Estonia",
                   "Finland", "France", "Georgia", "Germany", "Hungary", "Iceland", "Italy",
                   "Latvia", "Lithuania", "Montenegro", "Netherlands", "Norway", "Poland",
                   "Portugal", "Romania", "Russia", "Serbia", "Slovakia", "Slovenia", "Spain",
                   "Sweden", "Switzerland", "Ukraine", "North Macedonia", "United Kingdom",
                   "Andorra", "Argentina", "Australia", "Bangladesh", "Bolivia", "Brazil",
                   "Canada", "Colombia", "Cyprus", "Chile", "China", "Ecuador", "Egypt",
                   "Ethiopia", "Greece", "Guatemala", "Hong Kong", "India", "Indonesia", "Iran",
                   "Iraq", "Japan", "Jordan", "Kazakhstan", "Kenya", "Kyrgyzstan", "Lebanon",
                   "Libya", "Macao", "Malaysia", "Maldives", "Mexico", "Mongolia", "Morocco",
                   "Myanmar", "New Zealand", "Nicaragua", "Nigeria",
                   "Pakistan", "Peru", "Philippines", "Puerto Rico", "Singapore", "South Korea",
                   "Taiwan", "Tajikistan", "Thailand", "Tunisia", "Turkey", "United States",
                   "Uruguay", "Uzbekistan", "Venezuela", "Vietnam", "Zimbabwe")


cntry_AN <- c("AL", "AZ", "AT", "AM", "BA", "BG", "BY", "HR", "CZ", "DK", "EE", "FI", "FR",
              "GE", "DE","HU", "IS", "IT", "LV", "LT", "ME", "NL", "NO", "PL", "PT", "RO", "RU",
              "RS", "SK", "SI", "ES", "SE", "CH", "UA", "MK", "GB", "AD", "AR", "AU", "BD",
              "BO", "BR", "CA", "CO", "CY", "CL", "CN", "EC", "EG", "ET", "GR", "GT", "HK",
              "IN", "ID", "IR", "IQ", "JP", "JO", "KZ", "KE", "KG", "LB", "LY", "MO", "MY",
              "MV", "MX", "MN", "MA", "MM", "NZ", "NI", "NG", "PK", "PE", "PH", "PR",
              "SG", "KR", "TW", "TJ", "TH", "TN", "TR", "US", "UY", "UZ", "VE", "VN", "ZW")

country_map <- data.frame(cntry_AN = cntry_AN, Country_Name = country_names)
wvs_evs_2017 <- merge(wvs_evs_2017, country_map, by = "cntry_AN", all.x = TRUE)
```

```{r include=FALSE}
gdp_ppp <- gdp_ppp %>% rename(Country_Name = 'Country Name')
gdp_ppp <- gdp_ppp %>% select(Country_Name, '2022')


# Присоединяем ВВП по Country_Name
country_map_with_gdp <- country_map %>%
  left_join(gdp_ppp, by = "Country_Name")

country_map_with_gdp <- country_map_with_gdp %>% rename(gdp_ppp= '2022')

country_map_with_gdp$gdp_ppp[country_map_with_gdp$Country_Name == "Czech Republic"] <- 51709.84
country_map_with_gdp$gdp_ppp[country_map_with_gdp$Country_Name == "Egypt"] <- 17526.8
country_map_with_gdp$gdp_ppp[country_map_with_gdp$Country_Name == "Hong Kong"] <- 68602.28
country_map_with_gdp$gdp_ppp[country_map_with_gdp$Country_Name == "Iran"] <- 16424.38
country_map_with_gdp$gdp_ppp[country_map_with_gdp$Country_Name == "Kyrgyzstan"] <- 6577.513
country_map_with_gdp$gdp_ppp[country_map_with_gdp$Country_Name == "South Korea"] <- 51231.45
country_map_with_gdp$gdp_ppp[country_map_with_gdp$Country_Name == "Macao"] <- 64373.93
country_map_with_gdp$gdp_ppp[country_map_with_gdp$Country_Name == "Russia"] <- 40991.62
country_map_with_gdp$gdp_ppp[country_map_with_gdp$Country_Name == "Slovakia"] <- 41111.75
country_map_with_gdp$gdp_ppp[country_map_with_gdp$Country_Name == "Turkey"] <- 39101.07
country_map_with_gdp$gdp_ppp[country_map_with_gdp$Country_Name == "Taiwan"] <- 69151 
country_map_with_gdp$gdp_ppp[country_map_with_gdp$Country_Name == "Venezuela"] <- 7259 
country_map_with_gdp$gdp_ppp[country_map_with_gdp$Country_Name == "Vietnam"] <- 13852.12 

country_map_with_gdp <- country_map_with_gdp %>% rename(GDP = gdp_ppp)

wvs_evs_2017 <- merge(wvs_evs_2017, country_map_with_gdp[, c("Country_Name", "GDP")], by = "Country_Name", all.x = TRUE)
```

------------------------------------------------------------------------

### Отбор переменных

#### Индекс Патриманиолизма

##### Национальная гордость

```{r pride_nation}
# Национальная гордость (G006) -> (pride_nation)
table(wvs_evs_2017$G006,  useNA = "ifany") 
wvs_evs_2017$pride_nation <- ifelse(wvs_evs_2017$G006 > 0, wvs_evs_2017$G006, NA)
table(wvs_evs_2017$pride_nation,  useNA = "ifany")

# Обратная кодировка
wvs_evs_2017 <- wvs_evs_2017 %>%
  mutate(pride_nation = max(pride_nation, na.rm = TRUE) - pride_nation + 1)
table(wvs_evs_2017$pride_nation,  useNA = "ifany") 
```

##### Гордость родителей

```{r}
# Гордость родителей (D054) -> (pride_parents)
table(wvs_evs_2017$D054,  useNA = "ifany") 
wvs_evs_2017$pride_parents <- ifelse(wvs_evs_2017$D054 > 0, wvs_evs_2017$D054, NA)
table(wvs_evs_2017$pride_parents,  useNA = "ifany")

# Обратная кодировка
wvs_evs_2017 <- wvs_evs_2017 %>%
  mutate(pride_parents = max(pride_parents, na.rm = TRUE) - pride_parents + 1)
table(wvs_evs_2017$pride_parents,  useNA = "ifany")
```

##### Необходимость большего уважения власти

```{r}
# Нужно больше уважать власти (E018) -> (respect_auth)
table(wvs_evs_2017$E018,  useNA = "ifany") 
wvs_evs_2017$respect_auth <- ifelse(wvs_evs_2017$E018 > 0, wvs_evs_2017$E018, NA)
table(wvs_evs_2017$respect_auth,  useNA = "ifany")

# Обратная кодировка
wvs_evs_2017 <- wvs_evs_2017 %>%
  mutate(respect_auth = max(respect_auth, na.rm = TRUE) - respect_auth + 1)
table(wvs_evs_2017$respect_auth,  useNA = "ifany")
```

##### Создание индекса

```{r}
# Сохраняем логический вектор полных кейсов
complete_rows <- complete.cases(wvs_evs_2017[, c("pride_nation", "pride_parents", "respect_auth")])

# Применяем PCA только к полным строкам
subset <- wvs_evs_2017[complete_rows, c("pride_nation", "pride_parents", "respect_auth")]

# PCA
pca <- prcomp(subset, scale. = TRUE)

# Создаём индекс в subset
subset$index_pat <- pca$x[, 1]

# Нормализуем внутри subset
subset$index_pat <- (subset$index_pat - min(subset$index_pat)) / (max(subset$index_pat) - min(subset$index_pat))

# Разворачиваем
subset$index_pat <- 1 - subset$index_pat

# Помещаем в исходный датафрейм
wvs_evs_2017$index_pat <- NA
wvs_evs_2017$index_pat[complete_rows] <- subset$index_pat
```

```{r eval=FALSE, include=FALSE}
table(wvs_evs_2017$index_pat,  useNA = "ifany") 
```

------------------------------------------------------------------------

#### Переменные абортов

```{r abortion}
# Аборты (F120) -> (abortion)
table(wvs_evs_2017$F120, useNA = "ifany") 
wvs_evs_2017$abortion <- ifelse(wvs_evs_2017$F120 > 0, wvs_evs_2017$F120, NA)
table(wvs_evs_2017$abortion, useNA = "ifany") 

# Бинарное оправдание абортов (abortion_binary)
wvs_evs_2017 <- wvs_evs_2017 %>%
  mutate(abortion_binary = case_when(
    abortion == 1 ~ 0,                # Если аборт никогда не оправдан
    abortion %in% 2:10 ~ 1            # Если аборт может быть оправдан хотя бы частично
  ))
table(wvs_evs_2017$abortion_binary, useNA = "ifany")

# Оправдание аборотов выше 1 (abortion_other)
wvs_evs_2017$abortion_other <- ifelse(wvs_evs_2017$abortion > 1, wvs_evs_2017$F120, NA)
table(wvs_evs_2017$abortion_other, useNA = "ifany")
```

------------------------------------------------------------------------

#### Демографические переменные

##### Пол

```{r control}
# Пол (X001) -> (gender)
table(wvs_evs_2017$X001,  useNA = "ifany") 
wvs_evs_2017$gender <- ifelse(wvs_evs_2017$X001 > 0, wvs_evs_2017$X001, NA)
table(wvs_evs_2017$gender,  useNA = "ifany") 

# Мужчины (0) а женщины (1)
wvs_evs_2017 <- wvs_evs_2017 %>%
  mutate(gender = case_when(
    gender == 1 ~ 0,
    gender == 2 ~ 1))
table(wvs_evs_2017$gender, useNA = "ifany")
```

##### Возраст

```{r}
# Возраст (X003) -> (age)
table(wvs_evs_2017$X003,  useNA = "ifany") 
wvs_evs_2017$age <- ifelse(wvs_evs_2017$X003 > 0, wvs_evs_2017$X003, NA)
table(wvs_evs_2017$age, useNA = "ifany") 
```

##### Доход

```{r}
# В базе содержатся отдельно переменные дохода для стран EVS и стран WVS поэтому их нужно объединить в одну переменную
# Преобразуем специальные коды в NA
wvs_evs_2017$X047E_EVS5[wvs_evs_2017$X047E_EVS5 < 1] <- NA
wvs_evs_2017$X047_WVS7[wvs_evs_2017$X047_WVS7 < 1] <- NA

# Создаем объединенную переменную дохода
wvs_evs_2017$income <- ifelse(!is.na(wvs_evs_2017$X047_WVS7),
                              wvs_evs_2017$X047_WVS7, 
                              wvs_evs_2017$X047E_EVS5)

table(wvs_evs_2017$income, useNA = "ifany")
```

##### Образование

```{r}
# Образование (X025_01) -> (education)
table(wvs_evs_2017$X025A_01,  useNA = "ifany") 
wvs_evs_2017$education <- ifelse(wvs_evs_2017$X025A_01 > -1, wvs_evs_2017$X025A_01, NA)
table(wvs_evs_2017$education,  useNA = "ifany")

# бинаризируем высшее образование (1) и другое (0)
wvs_evs_2017 <- wvs_evs_2017 %>%
  mutate(education = case_when(
    education %in% c(6, 7, 8) ~ 1,
    education %in% c(0, 1, 2, 3, 4, 5) ~ 0))
table(wvs_evs_2017$education,  useNA = "ifany")
```

##### Семейное положение

```{r}
# Семейное положение (X007) >- (marital_stat)
wvs_evs_2017$marital_stat <- ifelse(wvs_evs_2017$X007 > 0, wvs_evs_2017$X007, NA)

# Преобразуем в фактор с метками
wvs_evs_2017$marital_stat <- factor(wvs_evs_2017$marital_stat,
                                    levels = c(1, 2, 3, 4, 5, 6),
                                    labels = c("Married", "Living together", "Divorced", 
                                               "Separated", "Widowed", "Single"))

# Проверяем распределение
table(wvs_evs_2017$marital_stat, useNA = "ifany")
```

##### Наличие детей

```{r}
# Количество детей (X011) -> (parenthood)
table(wvs_evs_2017$X011,  useNA = "ifany") 
wvs_evs_2017$parenthood <- ifelse(wvs_evs_2017$X011 > -1, wvs_evs_2017$X011, NA)
table(wvs_evs_2017$parenthood,  useNA = "ifany")

# бинаризируем тех у кого есть дети (1) и тех у кого нет (0)
wvs_evs_2017 <- wvs_evs_2017 %>%
  mutate(parenthood = case_when(
    parenthood %in% c(1, 2, 3, 4, 5) ~ 1,
    parenthood == 0 ~ 0))
table(wvs_evs_2017$parenthood,  useNA = "ifany")
```

#### Важность религии

```{r religion}
# Важность религии в жизни (A006) -> (religion_imp)
table(wvs_evs_2017$A006, useNA = "ifany") 
wvs_evs_2017$religion_imp <- ifelse(wvs_evs_2017$A006 > 0, wvs_evs_2017$A006, NA)
table(wvs_evs_2017$religion_imp,  useNA = "ifany")

# Обратная кодировка
wvs_evs_2017 <- wvs_evs_2017 %>%
  mutate(religion_imp = max(religion_imp, na.rm = TRUE) - religion_imp + 1)
table(wvs_evs_2017$religion_imp,  useNA = "ifany") 
```

#### Гендерные установки (Индекс эмансипации)

```{r gender attitudes}
# Мужчины становятся лучшими политическими лидерами, чем женщины (D059)
table(wvs_evs_2017$D059,  useNA = "ifany") 
wvs_evs_2017$D059 <- ifelse(wvs_evs_2017$D059 > 0, wvs_evs_2017$D059, NA)
table(wvs_evs_2017$D059,  useNA = "ifany") 

# Университет важнее для мальчика, чем для девочки (D060)
table(wvs_evs_2017$D060,  useNA = "ifany") 
wvs_evs_2017$D060 <- ifelse(wvs_evs_2017$D060 > 0, wvs_evs_2017$D060, NA)
table(wvs_evs_2017$D060,  useNA = "ifany") 

# Мужчины становятся лучшими руководителями бизнеса, чем женщины (D078)
table(wvs_evs_2017$D078,  useNA = "ifany") 
wvs_evs_2017$D078 <- ifelse(wvs_evs_2017$D078 > 0, wvs_evs_2017$D078, NA)
table(wvs_evs_2017$D078,  useNA = "ifany") 

# Подготовка данных: выбор только переменных для анализа
gender_data <- wvs_evs_2017[, c("D059", "D060", "D078")]

# Удаление строк с NA
gender_data <- na.omit(gender_data)

# Проверка корреляций между переменными
cor_matrix <- cor(gender_data)
print(cor_matrix)

# Проверка пригодности данных для факторного анализа (Kaiser-Meyer-Olkin тест)
kmo_result <- psych::KMO(cor_matrix)
print(kmo_result)

# Выполнение факторного анализа (1 фактор)
fa_result <- psych::fa(gender_data, nfactors = 1, rotate = "none")

# Печать результатов анализа
print(fa_result)

# Вывод нагрузки переменных на фактор
print(fa_result$loadings)

# Проверка внутренней согласованности (Cronbach's alpha)
ltm::cronbach.alpha(gender_data)

# Создание индекса гендерного эгалитаризма
wvs_evs_2017 <- wvs_evs_2017 %>%
  mutate(gender_lib = (D059 + D060 + D078) / 3)

# Визуализация распределения этого индекса между странами
wvs_evs_2017 %>%
  group_by(Country_Name) %>%
  summarise(gender_lib = mean(gender_lib, na.rm = TRUE)) %>%  # Убираем NA
  ggplot(aes(x = reorder(Country_Name, gender_lib), y = gender_lib, color = Country_Name)) +
  geom_point(stat = "identity") +
  theme(
    legend.position = "none",         # Убираем легенду
    axis.text.y = element_text(size = 5)  # Уменьшаем шрифт для названий стран
  ) +
  coord_flip() +
  xlab('')
```

#### Создание переменных на уроне стран

```{r mean, message=FALSE, warning=FALSE}
# Агрегирование данных
ag_wvs_evs_2017 <- wvs_evs_2017 %>% 
  group_by(cntry_AN)  %>%
  summarise_all(mean, na.rm=T)

# Отбор необходимых переменных 
ag_subset <- ag_wvs_evs_2017 %>% dplyr::select(cntry_AN,
                                               abortion,
                                               index_pat,
                                               religion_imp,
                                               gender_lib)

# Переименование агрегированных переменных
ag_subset <- ag_subset %>%
  rename(ag_index_pat = index_pat, # Старое имя -> Новое имя
         ag_religion_imp = religion_imp,
         ag_gender_lib = gender_lib,
         ag_abortion = abortion)

# Добавление агрегированных переменных в общий датасет
wvs_evs_2017 <- merge(wvs_evs_2017, ag_subset[, c("cntry_AN", "ag_index_pat")], by = "cntry_AN", all.x = TRUE)
wvs_evs_2017 <- merge(wvs_evs_2017, ag_subset[, c("cntry_AN", "ag_religion_imp")], by = "cntry_AN", all.x = TRUE)
wvs_evs_2017 <- merge(wvs_evs_2017, ag_subset[, c("cntry_AN", "ag_gender_lib")], by = "cntry_AN", all.x = TRUE)
wvs_evs_2017 <- merge(wvs_evs_2017, ag_subset[, c("cntry_AN", "ag_abortion")], by = "cntry_AN", all.x = TRUE)
```

------------------------------------------------------------------------

#### Индекс модернизации

```{r}
# Для создания индекса используется логарифм ВВП, средний уровень религиозности и гендерного либерализма по странам
moder <- wvs_evs_2017 %>% dplyr::select(GDP, ag_religion_imp, ag_gender_lib)
moder <- moder %>% mutate(log_GDP = log(GDP))
moder <- moder %>% dplyr::select(-GDP)

# Метод главных компонент
pca <- prcomp(moder, scale. = TRUE)

summary(pca)
pca

# Первая главная компонента будет использоваться в качестве индекса модернизации
moder$modernization_index <- pca$x[, 1]

eigenvalues <- (pca$sdev)^2 
print(eigenvalues)

# Корреляции между компонентами индекса
cor(moder[, -4])

# Добавляем индекс в общий датасет
wvs_evs_2017$modernization_index <- NA  
wvs_evs_2017$modernization_index[complete.cases(moder)] <- moder$modernization_index

# Разворачиваем индекс, чтобы наибольшее значение соответствовало самой модернизированной стране
wvs_evs_2017$modernization_index <- -wvs_evs_2017$modernization_index

# график распределения индекса модернизации
wvs_evs_2017 %>%
  group_by(Country_Name) %>%
  ggplot(aes(x = reorder(Country_Name, modernization_index),
             y = modernization_index, color = Country_Name)) +
  geom_point(stat = "identity") +
  theme(
    legend.position = "none",         # Убираем легенду
    axis.text.y = element_text(size = 5)  # Уменьшаем шрифт для названий стран
  ) +
  coord_flip() +
  xlab('')
```

------------------------------------------------------------------------

```{r}
# Корреляция между индексом модернизации и другими страновыми переменными
wvs_evs_2017 %>% dplyr::select(modernization_index,
                               ag_index_pat,
                               ag_religion_imp,
                               ag_gender_lib,
                               ag_abortion) %>% cor()
```

------------------------------------------------------------------------

### Итоговый список переменных

1)  **index_pat** - Индекс патримониализма

2)  **abortion_binary** - Бинарное оправдание аборотов. 0 - аборт не может быть оправдан никогда, а 1 (варианты ответа от 2 до 10) оправдан хоть в какой-то степени. Используется в логистической регрессии

3)  **abortion_other** - Оправдание аборотов от 2 до 10. Используется в линейной регрессиии

4)  **gender** - Пол респондента. 0 - мужской, 1 - женский

5)  **age** - Возраст респондента

6)  **education** - Образование. 1 - высшее, 0 - другое

7)  **marital_stat** - Семейное положение. Факторная переменная с 5 уровнями

8)  **parenthood** - Наличие детей. 1 - есть дети, 0 - нет

9)  **religion_imp** - Важность религии в жизни. Измеряется по шкале от 1 до 4

10) **gender_lib** - Индекс гендерной эмансипации

-   Предикторы странового уровня

11) **modernization_index** - Индекс модернизации

------------------------------------------------------------------------

### Этап 1. Многоуровневая логистическая регрессия

```{r Датсет для бинарных абортов}
subset_1 <- wvs_evs_2017 %>% 
  select(Country_Name, 
         index_pat,
         abortion_binary,
         gender,
         age,
         education,
         marital_stat,
         income,
         parenthood,
         gender_lib,
         religion_imp,
         modernization_index) %>% 
  na.omit()

# Шаг 1: Стандартизация индивидуальных предикторов по общевыборочному среднему и дисперсии
subset_1 <- subset_1 %>%
  mutate(across(c(index_pat, age, income, gender_lib, religion_imp), 
                ~ scale(.)[, 1]))

# Шаг 2: Центрирование индивидуальных предикторов по страновым средним
subset_1 <- subset_1 %>%
  group_by(Country_Name) %>%
  mutate(across(c(index_pat, age, income, gender_lib, religion_imp), 
                ~ . - mean(., na.rm = TRUE))) %>%
  ungroup()

# Шаг 3: Стандартизация странового предиктора (modernization_index) по общевыборочному среднему
subset_1 <- subset_1 %>%
  mutate(modernization_index = scale(modernization_index)[, 1])

# Проверка результата
glimpse(subset_1)
```

##### Нулевая модель

```{r}
mod0 <- glmer(abortion_binary ~ (1 | Country_Name),
              family = 'binomial', data = subset_1)
performance::icc(mod0)
```

##### Модель 1 (Добавление индекса патримониализма)

```{r}
mod1 <- glmer(abortion_binary ~ index_pat + (1 + index_pat | Country_Name),
              family = 'binomial', data = subset_1)

summary(mod1)
```

##### Модель 2 (Добавление пола)

```{r}
mod2 <- glmer(abortion_binary ~ index_pat + gender + (1 + index_pat | Country_Name),
              family = 'binomial', data = subset_1)

summary(mod2)
```

##### Модель 3 (Добавление возраста)

```{r}
mod3 <- glmer(abortion_binary ~ index_pat + gender + age + (1 + index_pat | Country_Name),
              family = 'binomial', data = subset_1)

summary(mod3)
```

##### Модель 4 (Добавление образования)

```{r}
mod4 <- glmer(abortion_binary ~ index_pat + gender + age + education 
              + (1 + index_pat | Country_Name),
              family = 'binomial', data = subset_1)

summary(mod4)
```

##### Модель 5 (Добавление семейного положения)

```{r}
mod5 <- glmer(abortion_binary ~ index_pat + gender + age + education 
              + marital_stat + (1 + index_pat | Country_Name),
              family = 'binomial', data = subset_1)

summary(mod5)
```

##### Модель 6 (Добавление наличия детей)

```{r}
mod6 <- glmer(abortion_binary ~ index_pat + gender + age + education 
              + marital_stat + parenthood + (1 + index_pat | Country_Name),
              family = 'binomial', data = subset_1)

summary(mod6)
```

##### Модель 7 (Добавления важности религии)

```{r}
mod7 <- glmer(abortion_binary ~ index_pat + gender + age + education 
              + marital_stat + parenthood + religion_imp + (1 + index_pat | Country_Name),
              family = 'binomial', data = subset_1)

summary(mod7)
```

##### Модель 8 (Добавление индекса гендерной эмпансипации)

```{r}
mod8 <- glmer(abortion_binary ~ index_pat + gender + age + education + marital_stat +
                parenthood + religion_imp + gender_lib + (1 + index_pat | Country_Name),
              family = 'binomial', data = subset_1)

summary(mod8)
```

##### Модель 9 (Добавление дохода)

```{r}
mod9 <- glmer(abortion_binary ~ index_pat + gender + age + education 
              + marital_stat + parenthood + religion_imp + gender_lib + income + 
                (1 + index_pat | Country_Name), family = 'binomial', data = subset_1)

summary(mod9)
```

------------------------------------------------------------------------

#### Оценка качества моделей

```{r}
anova(mod0, mod1, mod2, mod3, mod4, mod5, mod6, mod7, mod8, mod9)
```

------------------------------------------------------------------------

##### Модель 10 (Включение индекса модернизации - предиктора 2 уровня)

```{r}
mod10 <- glmer(abortion_binary ~ index_pat + gender + age + education +
                 marital_stat + parenthood + religion_imp + gender_lib + income +
                 modernization_index + (1 + index_pat | Country_Name),
               family = 'binomial', data = subset_1)

summary(mod10)
```

##### Модель 11 (Межуровневое взаимодействие)

```{r}
mod11 <- glmer(abortion_binary ~ index_pat*modernization_index + 
                 gender + age + education + marital_stat + parenthood + religion_imp +
                 gender_lib + income + (1 + index_pat | Country_Name),
              family = 'binomial', data = subset_1)

summary(mod11)
```

##### Визуализация модели 12

```{r}
interact_plot(mod11,
              pred = index_pat,
              modx = modernization_index,
              plot.points = FALSE,    
              interval = TRUE,        
              x.label = "Индекс патримониализма",
              y.label = "Предсказанна вероятность")
```

------------------------------------------------------------------------

##### Визуализация модели 12 (Вариат 2)

```{r echo=FALSE, message=FALSE, warning=FALSE}
plot <- interact_plot(mod11,
                      pred = index_pat,
                      modx = modernization_index,
                      plot.points = FALSE,
                      interval = TRUE,
                      x.label = "Индекс патримониализма (Стандартизованный)",
                      y.label = "Предсказанная вероятность",
                      legend.main = "Индекс модернизации",
                      colors = c("#e15759", "#f28e2b", "#4e79a7"),
                      line.thickness = 1.5,
                      vary.lty = FALSE)

plot <- plot +
  theme_minimal() +
  theme(
    plot.title = element_text(hjust = 0.5, size = 13, face = "bold"),

    axis.title.x = element_text(size = 9, face = "bold", margin = margin(t = 10)),
    axis.title.y = element_text(size = 9, face = "bold", margin = margin(r = 10)),
    axis.text = element_text(size = 9),

    legend.position = "right",  # <-- здесь изменено
    legend.title = element_text(size = 10, face = "bold"),
    legend.text = element_text(size = 10),

    panel.grid.major.x = element_blank(),
    panel.grid.minor.x = element_blank(),
    panel.grid.major.y = element_line(color = "grey80", size = 0.5, linetype = "dashed"),
    panel.grid.minor.y = element_blank(),

    axis.line.x = element_line(color = "black", size = 0.5),
    axis.line.y = element_line(color = "black", size = 0.5),

    axis.ticks.x = element_line(color = "black", size = 0.5),
    axis.ticks.length.x = unit(0.2, "cm")
  ) +
  guides(linetype = "none")

print(plot)
```

------------------------------------------------------------------------

#### Оценка качества моделей

```{r}
anova(mod0, mod9, mod10, mod11)
```

------------------------------------------------------------------------

### Этап 2. Многоуровневая линейная регрессия

```{r}
# Отбор переменных и очистка от NA
subset_2 <- wvs_evs_2017 %>% 
  select(Country_Name, 
         index_pat,
         abortion_other,
         gender,
         age,
         income,
         education,
         marital_stat,
         parenthood,
         gender_lib,
         religion_imp,
         modernization_index) %>% 
  na.omit()

# Шаг 1: Стандартизация индивидуальных предикторов по общевыборочному среднему и дисперсии
subset_2 <- subset_2 %>%
  mutate(across(c(index_pat, age, income, gender_lib, religion_imp), 
                ~ scale(.)[, 1]))

# Шаг 2: Центрирование индивидуальных предикторов по страновым средним
subset_2 <- subset_2 %>%
  group_by(Country_Name) %>%
  mutate(across(c(index_pat, age, income, gender_lib, religion_imp), 
                ~ . - mean(., na.rm = TRUE))) %>%
  ungroup()

# Шаг 3: Стандартизация странового предиктора (modernization_index) по общевыборочному среднему
subset_2 <- subset_2 %>%
  mutate(modernization_index = scale(modernization_index)[, 1])

# Проверка результата
glimpse(subset_2)
```

##### Нулевая модель

```{r}
mod0_2 <- lmer(abortion_other ~ (1  | Country_Name), REML = FALSE, data = subset_2)
performance::icc(mod0_2)
```

##### Модель 1_2 (Добавление патримониализма)

```{r}
mod1_2 <- lmer(abortion_other ~ index_pat + (1 + index_pat | Country_Name),
               REML = FALSE, data = subset_2, control = lmerControl(optimizer = "bobyqa"))

summary(mod1_2)
```

##### Модель 2_2 (Добавление пола)

```{r}
mod2_2 <- lmer(abortion_other ~ index_pat + gender + (1 + index_pat | Country_Name),
               REML = FALSE, data = subset_2)

summary(mod2_2)
```

##### Модель 3_2 (Добавление возраста)

```{r}
mod3_2 <- lmer(abortion_other ~ index_pat + gender + age + (1 + index_pat | Country_Name),
               REML = FALSE, data = subset_2)

summary(mod3_2)
```

##### Модель 4_2 (Добавление образования)

```{r}
mod4_2 <- lmer(abortion_other ~ index_pat + gender + age + education + (1 + index_pat | Country_Name),
               REML = FALSE, data = subset_2)

summary(mod4_2)
```

##### Модель 5_2 (Добавление семейного положения)

```{r}
mod5_2 <- lmer(abortion_other ~ index_pat + gender + age + education + marital_stat +
                 (1 + index_pat | Country_Name), REML = FALSE, data = subset_2)

summary(mod5_2)
```

##### Модель 6_2 (Добавление наличия детей)

```{r}
mod6_2 <- lmer(abortion_other ~ index_pat + gender + age + education + marital_stat + 
                 parenthood + (1 + index_pat | Country_Name), REML = FALSE, data = subset_2, control = lmerControl(optimizer = "bobyqa"))

summary(mod6_2)
```

##### Модель 7_2 (Добавление религиозности)

```{r}
mod7_2 <- lmer(abortion_other ~ index_pat + gender + age + education + marital_stat + 
                 parenthood + religion_imp + (1 + index_pat | Country_Name), REML = FALSE, data = subset_2, control = lmerControl(optimizer = "bobyqa"))

summary(mod7_2)
```

##### Модель 8_2 (Добавление гендерной эмансипации)

```{r}
mod8_2 <- lmer(abortion_other ~ index_pat + gender + age + education +
                 marital_stat + parenthood + religion_imp + gender_lib +
                 (1 + index_pat | Country_Name), 
               REML = FALSE, data = subset_2, control = lmerControl(optimizer = "bobyqa"))

summary(mod8_2)
```

##### Модель 9_2 (Добавление дохода)

```{r}
mod9_2 <- lmer(abortion_other ~ index_pat + gender + age + education +
                 marital_stat + parenthood + religion_imp + gender_lib + income +
                 (1 + index_pat | Country_Name), 
               REML = FALSE, data = subset_2, control = lmerControl(optimizer = "bobyqa"))

summary(mod9_2)
```

------------------------------------------------------------------------

##### Оценка качества моделей

```{r}
anova(mod0_2, mod1_2, mod2_2, mod3_2, mod4_2, mod5_2, mod6_2, mod7_2, mod8_2, mod9_2)
```

------------------------------------------------------------------------

##### Модель 10_2 (Включение индекса модернизации - предиктора 2 уровня)

```{r}
mod10_2 <- lmer(abortion_other ~ index_pat + gender + age + education + 
                  marital_stat + parenthood + religion_imp + gender_lib + 
                  income + modernization_index + 
                  (1 + index_pat | Country_Name),
                REML = FALSE, data = subset_2)

summary(mod10_2)
```

##### Модель 11_2 (Межуровневое взаимодействие)

```{r}
mod11_2 <- lmer(abortion_other ~ index_pat*modernization_index +
                  gender + age + education + marital_stat + parenthood + 
                  religion_imp + gender_lib + income +
                  (1 + index_pat | Country_Name),
                REML = FALSE, data = subset_2)

summary(mod11_2)
```

------------------------------------------------------------------------

#### Оценка качества моделей

```{r}
anova(mod0_2, mod9_2, mod10_2, mod11_2)
```

------------------------------------------------------------------------

##### График межуровневого взаимодействия (библиотека interactions)

```{r}
interact_plot(model = mod11_2, 
              pred = index_pat, 
              modx = modernization_index, 
              plot.points = FALSE,
              interval = TRUE,
              x.label = "Индекс патримониализма",
              y.label = "Отношение к абортам",
              legend.main = "Индекс модернизации")
```

##### График межуровневого взаимодействия (Вариант 2)

```{r echo=FALSE, message=FALSE, warning=FALSE}
plot <- interact_plot(model = mod11_2, 
                      pred = index_pat, 
                      modx = modernization_index, 
                      plot.points = FALSE,
                      interval = TRUE,
                      x.label = "Индекс патримониализма (Стандартизованный)",
                      y.label = "Отношение к абортам",
                      legend.main = "Индекс модернизации",
                      colors = c("#e15759", "#f28e2b", "#4e79a7"),
                      line.thickness = 1.5,
                      vary.lty = FALSE)

plot <- plot +
  theme_minimal() + 
  theme(
    plot.title = element_text(hjust = 0.5, size = 13, face = "bold"),
    
    axis.title.x = element_text(size = 10, face = "bold", margin = margin(t = 10)),
    axis.title.y = element_text(size = 10, face = "bold", margin = margin(r = 10)),
    axis.text = element_text(size = 10),
    
    legend.position = "right",
    legend.title = element_text(size = 10, face = "bold"),
    legend.text = element_text(size = 10),
    
    panel.grid.major.x = element_blank(),
    panel.grid.minor.x = element_blank(),
    panel.grid.major.y = element_line(color = "grey80", size = 0.5, linetype = "dashed"),
    panel.grid.minor.y = element_blank(),
    
    axis.line.x = element_line(color = "black", size = 0.5),
    axis.line.y = element_line(color = "black", size = 0.5),
    
    axis.ticks.x = element_line(color = "black", size = 0.5),
    axis.ticks.length.x = unit(0.2, "cm")
  ) +
  guides(linetype = "none")

print(plot)

```

------------------------------------------------------------------------

##### Значимость линии наклона в зависимости от уровня модернизации

```{r}
johnson_neyman(mod11_2,
               pred = "index_pat",        # чей эффект исследуется
               modx = "modernization_index", # переменная-модератор
               title = "Johnson-Neyman plot for interaction",
               alpha = 0.05,
               plot = TRUE)
```

---

#### Взаимосвязь индекса патримониализма и индекса модернизации на межстрановом уровне

```{r message=FALSE, warning=FALSE}
# Подготовка данных
plot_data <- wvs_evs_2017 %>%
  filter(!is.na(ag_index_pat), !is.na(modernization_index)) %>%
  distinct(Country_Name, ag_index_pat, modernization_index)

# Построение графика
plot <- ggplot(plot_data, aes(x = modernization_index, y = ag_index_pat, label = Country_Name)) +
  geom_point(color = "#4e79a7", size = 3, alpha = 0.8) +
  geom_smooth(method = "lm", se = TRUE, color = "#e15759", linetype = "dashed", size = 1.2) +
  geom_text_repel(size = 3, max.overlaps = 25) +
  labs(
    x = "Индекс модернизации",
    y = "Индекс патримониализма (агрегированный)"
  ) +
  theme_minimal() +
  theme(
    plot.title = element_text(hjust = 0.5, size = 13, face = "bold"),
    
    axis.title.x = element_text(size = 10, face = "bold", margin = margin(t = 10)),
    axis.title.y = element_text(size = 10, face = "bold", margin = margin(r = 10)),
    axis.text = element_text(size = 10),
    
    legend.position = "none",
    
    panel.grid.major.x = element_blank(),
    panel.grid.minor.x = element_blank(),
    panel.grid.major.y = element_line(color = "grey80", size = 0.5, linetype = "dashed"),
    panel.grid.minor.y = element_blank(),
    
    axis.line.x = element_line(color = "black", size = 0.5),
    axis.line.y = element_line(color = "black", size = 0.5),
    
    axis.ticks.x = element_line(color = "black", size = 0.5),
    axis.ticks.length.x = unit(0.2, "cm")
  )

print(plot)
```

---

```{r}
coefs <- summary(mod11)$coefficients
print(data.frame(
  Pct  = round((exp(coefs[, "Estimate"]) - 1) * 100, 1)
))
```

---
